【裁判字號】    92,台非,415
【裁判日期】    921217
【裁判案由】    違反毒品危害防制條例
【裁判全文】
最高法院刑事判決                                九十二年度台非字第四一五號
    上  訴  人  最高法院檢察署檢察總長
    被      告  甲○○
右上訴人因被告違反毒品危害防制條例案件，對於台灣高等法院中華民國九十年三月
二十七日第二審確定判決（九十年度上易字第三九０號，起訴案號：台灣桃園地方法
院檢察署八十九年度毒偵字第二四九六號），認為違法，提起非常上訴，本院判決如
左：
    主  文
原判決及第一審判決均撤銷。
甲○○連續施用第二級毒品，處有期徒刑伍月，如易科罰金，以參佰元折算壹日。
扣案之第二級毒品即安非他命壹瓶(毛重拾壹公克)沒收銷燬之；吸食器壹組沒收。
    理  由
非常上訴理由稱：「按判決不適用法則或適用不當者，為違背法令，刑事訴訟法第三
百七十八條定有明文。又受有期徒刑之執行完畢，或受無期徒刑或受有期徒刑一部之
執行而赦免後，五年以內再犯有期徒刑以上之罪者，始為累犯，刑法第四十七條亦定
有明文。本件以被告曾於八十四年間，因犯詐欺罪，經法院判處有期徒刑六月確定，
於八十五年一月三十一日執行完畢，猶不知悔改，於八十九年四月初某日至同年月二
十六日止，連續施用第二級毒品安非他命，依累犯之規定判處有期徒刑陸月，如易科
罰金，以參百元折算壹日。惟被告另違反毒品危害防制條例、偽造有價證券及竊盜罪
，經法院定其應執行之刑伍年捌月，至八十九年十一月二十九日始為刑期終日（參見
台灣桃園地方法院檢察署八十五年度執更字第００一五０六號卷），犯本罪之時間，
其詐欺罪所受有期徒刑之處罰尚未執行完畢，法院竟依累犯之規定判刑，自有判決適
用法則不當之違法。原判決駁回被告之上訴，維持第一審法院之判決，其判決自亦違
背法令。案經確定，爰依刑事訴訟法第四百四十一條、第四百四十三條提起非常上訴
，以資糾正」等語。
本院按受有期徒刑之執行完畢，或受無期徒刑或有期徒刑一部之執行而赦免後，五年
以內，再犯有期徒刑以上之罪者，始構成累犯，加重其刑至二分之一，刑法第四十七
條定有明文。又數罪併罰之案件，其各罪判決均係宣告刑，縱令其中一罪之宣告刑在
形式上已經執行，但應由法院定其應執行刑時，在所定之應執行刑尚未執行完畢前，
各罪宣告之刑，不生執行完畢之問題。本件被告甲○○前犯詐欺罪，經台灣板橋地方
法院以民國八十四年度易字第六０八號判決處以有期徒刑六月確定，自八十四年九月
二十一日起執行至八十五年一月三十一日止（其中羈押折抵四十九日）。嗣又犯偽造
有價證券等罪，經台灣桃園地方法院以八十四年度訴字第八九七號判決分別處以有期
徒刑四年（偽造有價證券）、七月（竊盜）及一年（違反麻醉藥品管理條例），並定
其應執行刑為有期徒刑五年二月確定。被告所犯該二裁判之數罪，經台灣桃園地方法
院依檢察官之聲請，以八十五年度聲字第一五六二號裁定定應執行刑為有期徒刑五年
八月確定，執行期間自八十五年二月十五日起至八十九年十一月二十九日止，有各該
案卷及檢察官執行指揮書在卷可稽。被告前犯詐欺之罪所宣告之有期徒刑六月，在形
式上雖執行完畢，但定應執行之刑尚在執行中，則本件被告另基於概括犯意，於八十
九年四月初某日起至同年月二十六日，在桃園市區等地，連續施用第二級毒品安非他
命多次之違反毒品危害防制條例犯行，即不能認為累犯。詎台灣桃園地方法院於八十
九年八月十五日以八十九度易字第一六三０號判決時，誤依累犯規定加重其刑，適用
毒品危害防制條例第十條第二項，第十八條第一項前段、刑法第十一條前段、第五十
六條、第四十七條、第四十一條、第三十八條第一項第二款，罰金罰鍰提高標準條例
第二條，論被告甲○○以連續施用第二級毒品，累犯罪，判處有期徒刑陸月，如易科
罰金以參百元折算一日，並宣告扣案之安非他命壹瓶（毛重拾壹公克）沒收銷燬及吸
食器一組沒收。揆諸首揭說明，關於累犯部分，自有適用法則不當之違背法令。第一
審判決疏未細察，誤認被告已於八十五年一月三十一日執行完畢，遽依累犯之規定加
重其刑，被告提起上訴，原審未加以糾正，仍予維持，同有判決適用法則不當之違背
法令。案經確定，且於被告不利，非常上訴意旨執以指摘，洵有理由。應由本院將原
判決及第一審之判決撤銷，酌情量處如主文第二項所示之刑，並諭知易科罰金之折算
標準，以資救濟。
據上論結，應依刑事訴訟法第四百四十七條第一項第一款但書，毒品危害防制條例第
十條第二項、第十八條第一項前段，刑法第十一條前段、第五十六條、第四十一條第
一項前段、第三十八條第一項第二款，罰金罰鍰提高標準條例第二條，判決如主文。
中      華      民      國    九十二    年    十二    月    十七    日
                              最高法院刑事第九庭
                                  審判長法官  林  增  福
                                        法官  邵  燕  玲
                                        法官  陳  世  雄
                                        法官  石  木  欽
                                        法官  郭  毓  洲
      右正本證明與原本無異
                                              書  記  官
中      華      民      國    九十二    年     十二     月    二十三    日
                                                                        Ｔ


司法院資訊處製作；財團法人民間司法改革基金會備份。
